【裁判字號】    89,台上,8072
【裁判日期】    891229
【裁判案由】    準強盜
【裁判全文】
最高法院刑事判決                              八十九年度台上字第八○七二號
    上  訴  人  甲○○
右上訴人因準強盜等案件，不服台灣高等法院高雄分院中華民國八十九年十月十一日
第二審判決（八十九年度上訴字第一○六三號，起訴案號：台灣高雄地方法院檢察署
八十九年度偵字第一一八六六號），提起上訴，本院判決如左：
    主  文
原判決撤銷，發回台灣高等法院高雄分院。
    理  由
本件原判決認定上訴人甲○○意圖為自己不法之所有，於民國八十九年五月二十八日
十七時三十分許，攜帶其所有客觀上可供兇器使用之螺絲起子二支，至高雄市○○區
○○路一三七之十一號陳志祥租屋處，以螺絲起子拆卸（未損毀）後門上之鉛片波浪
型隔板，侵入屋內（侵入住宅部分未據告訴），竊取房東李進財擺設於該屋之檳榔攤
櫃內所放置之香煙十一包、檳榔二十一包、飲料二瓶、五元硬幣十枚（共值新台幣三
千九百十元）。得手後正欲離開現場之際，為陳志祥發現，上訴人當場向陳志祥表示
願將竊得之贓物返還，並要求放伊離去，陳志祥接下贓物後，上前抓住上訴人，因其
奮力掙扎陳志祥便將其摔倒在地。上訴人自地上爬起後，為脫免逮捕，竟自右褲袋內
取出螺絲起子一支，脅迫陳志祥稱：「如不放我走，要用螺絲起子刺你」等語，陳志
祥趁機抓住上訴人右手，雙方進而扭打在地，適為據報之警方趕到，合力將上訴人逮
捕，並扣得上開螺絲起子，及自上訴人褲袋內起出另一支螺絲起子等情。因而維持第
一審論處上訴人攜帶凶器竊盜，因脫免逮捕而當場施以脅迫（累犯）罪刑之判決，駁
回上訴人在第二審之上訴。固非無見。
惟查：(一)有罪之判決書，須將認定之犯罪事實詳記於事實欄，然後於理由內逐一說明
其憑以認定之證據，使事實與理由兩相一致，方為合法。原判決事實記載「甲○○自
地上爬起後，為脫免逮捕，竟自右褲袋內取出螺絲起子一支，脅迫陳志祥稱……，適
為據報之警方趕到，合力將甲○○逮捕，並扣得上開螺絲起子，及自甲○○褲袋內起
出另一支螺絲起子」；乃理由說明引用陳志祥於一審及原審之供述「：被告看到我就
說不要報警，東西要還給我，並且還下跪，我太太報警後，被告開始掙脫，我發現被
告口袋有一支螺絲起子，我叫我太太將起子取出，並至隔壁找人來幫忙，被告當時奮
力掙扎，我就把他摔倒在地上，被告爬起來右手就拿了一支螺絲起子，……」（見一
審卷第五六頁）；「我叫我太太把一字型的螺絲起子拿出來，他自地上爬起來以後，
手裡又拿了『另』一支十字型的螺絲起子，我問他拿螺絲起子幹嘛，他說如果我不放
他走，他就要拿螺絲起子剌我……」（見原審卷第四十三頁）等語，及論敘「被告持
二支起子行竊，其中一支已經被陳志祥太太取出，被告持另一支脅迫陳志祥如不放其
走，要用螺絲起子刺渠等情」，似認上訴人所持以竊盜使用之兩支起子，其中一支起
子由陳志祥之妻取出，另一支起子持以脅迫陳志祥，致事實記載與理由說明不相適合
，自屬判決理由矛盾。(二)事實審法院應行調查之證據，不以當事人聲請者為限，凡與
待證事實有重要關係之證據，均應依職權調查，方足發現真實，否則仍難謂無刑事訴
訟法第三百七十九條第十款應於審判期日調查之證據未予調查之違法。上訴人於警訊
中自始均稱其係翻牆入內行竊（見警訊卷第一頁反面最後一行）；陳志祥亦於原審供
稱「當天下午三點多我在後面就有發現被告坐在後面牆上，……」（見原審卷第四十
三頁），倘若不虛，上訴人行竊是否有踰越牆垣﹖關係其所犯罪名加重條件之認定，
有調查之必要，原審疏未詳查率予判決，亦有應於審判期日調查之證據未予調查之違
法。以上或為上訴意旨所指摘，或為本院得依職權調查之事項，應認原判決有發回更
審之原因。
據上論結，應依刑事訴訟法第三百九十七條、第四百零一條，判決如主文。
中      華      民      國    八十九    年     十二     月    二十九    日
                              最高法院刑事第五庭
                                  審判長法官  紀  俊  乾
                                        法官  黃  正  興
                                        法官  陳  東  誥
                                        法官  張  春  福
                                        法官  韓  金  秀
      右正本證明與原本無異
                                              書  記  官
中      華      民      國     九十     年      一      月      四      日


司法院資訊處製作；財團法人民間司法改革基金會備份。
